【裁判字號】    99,聲再,218
【裁判日期】    991005
【裁判案由】    聲請再審
【裁判全文】
臺灣高等法院臺中分院刑事裁定         99年度聲再字第218號
再審聲請人
即受判決人  甲○○
上列聲請人因妨害性自主案件，對本院94年度上訴字第2546號中
華民國95年1月19日第二審確定判決（第一審判決案號：臺灣南
投地方法院94年度少連訴字第16號，起訴案號：臺灣南投地方法
院檢察署94年度偵字第1802號）聲請再審，本院裁定如下：
    主    文
再審之聲請駁回。
    理    由              
一、本件聲請意旨如附件刑事聲請再審理由狀影本內容所載（詳
    如附件）。
二、按聲請再審應以再審書狀，敘述理由，附具原判決之繕本及
    證據，提出於管轄法院為之，刑事訴訟法第429條定有明文
    。次按有罪之判決確定後，有刑事訴訟法第420條第1項各款
    情形者，為受判決人之利益，得聲請再審。又按所謂發見確
    實之新證據，係指就新證據之本身形式上觀察，毋須經調查
    程序，顯然可認為足以動搖原確定之判決者而言（最高法院
    40年度臺抗字第2號判例參照）。且刑事訴訟法第420條第1
    項第6款所謂發見確實之新證據，係指該證據於事實審法院
    判決前已經存在，為法院、當事人所不知，不及調查斟酌，
    至其後始行發見，且就證據本身形式上觀察，固不以絕對不
    須經過調查程序為條件，但必須顯然可認為足以動搖原有罪
    確定判決，而為受判決人無罪、免訴、免刑或輕於原判決所
    認罪名之判決者為限。故受理聲請再審之最後事實審法院，
    應就聲請再審理由之所謂「新證據」，是否具備事實審判決
    前已經存在，為法院、當事人所不知，事後方行發見之「嶄
    新性」，及顯然可認足以動搖原有罪確定判決，應為無罪、
    免訴、免刑或輕於原判決罪名之「顯然性」兩要件，加以審
    查，為判斷應否准予開始再審之準據（最高法院93年度臺抗
    字第98號裁定意旨參照）。
二、經查：
（一）按再審程序係就確定判決事實錯誤所設之救濟方法，除有
      刑事訴訟法第426條第3項前段所定情形外，應由判決之原
      審法院管轄。本件再審聲請人即受判決人甲○○（以下簡
      稱再審聲請人）具狀至本院聲請再審，觀其所附之本院判
      決書，可知本案係業經本院以94年度上訴字第2546號為實
      體判決，嗣經最高法院以97年臺上字第6167號以上訴不合
      法為理由判決駁回。最高法院同時亦將該判決主文併為宣
      示，判決即為確定，發生形式確定力及實質確定力，於此
      當事人如有不服，僅得依聲請再審或依非常上訴之非常救
      濟途徑救濟，且關於此非常救濟程序及要件格式，對於再
      審聲請人而言必須嚴格達成，否則將使業已進行或完成的
      刑事訴訟程序輕易地變更或再開，有違程序安定性及既判
      力之法安定性要求，亦使法院重覆審理，浪費國家資源。
      相對的，當事人如不達成此要求，將受到法院拒絕進入實
      體上或程序再開為裁判之不利益結果。是再審聲請人以本
      院實體上判決為對象，向本院聲請再審，揆之前揭法律條
      文之說明，經核初步尚屬適法，是本院對本件再審案件應
      有管轄權，合先敘明。
（二）次按刑事訴訟法第434條所謂再審經裁定駁回後，不得更
      以同一原因聲請再審，係指就聲請再審之原因事實已為實
      體上之裁判者而言，若僅以其聲請之程序不合法，予以駁
      回，則以同一原因再行聲請，並非法所不許（最高法院79
      年度臺抗字第503號判決要旨參照）。本件再審聲請人前
      開聲請意旨之１、被害人賴女說法矛盾，指控聲請人性侵
      害4次，有1次抽煙，其他3次沒做甚麼，不合邏輯；２、
      被害人賴女指控聲請人強拉她自1樓至3樓房間，其手部及
      肩膀並無反抗強制動作下一般可見之挫傷或瘀傷等情，業
      經其前以同一再審理由向本院聲請再審，而經本院99年度
      聲再字第92號於實體上為裁定駁回確定在案，是其今於此
      仍以同一理由向本院聲請再審，此部分之聲請於法尚有未
      合。
（三）再者，聲請人於其他聲請意旨之３、固稱：1公分長的撕
      裂傷，不合性侵害4次之物證。惟此業已載明於原確定判
      決理由欄中之二之：「被害人甲女於案發後至署立南投
      醫院檢驗，其會陰處6點鐘處有約1公分長的新撕裂傷及頸
      肩部有吻痕一處，有該醫院受理疑似性侵害事件驗傷診斷
      書1份在卷可稽」（見原確定判決第7頁），可知該證據於
      事實審法院判決前已經存在，且並非為法院、當事人所不
      知，不及調查斟酌，至其後始行發見，是不符合前開最高
      法院裁定意旨之「嶄新性」要件。況且，關於性侵害次數
      多寡，極具私密性，本質上難以檢證，惟此次數多寡不足
      認定再審聲請人完全無本案性侵害犯行，進而推翻有罪之
      原確定判決。是可認定再審聲請人無非就原確定判決理由
      已說明或原確定判決採證認事其職權之適法行使再行爭執
      ，進而主張對自己有利之判斷。惟如證據等業經本院本其
      自由心證及論理法則、經驗法則而取捨據以認定事實者，
      苟非因認定事實有顯然重大錯誤而構成違法外，蓋為事實
      審法院調查事實取捨證據之職權行使，並非為再審理由所
      涵蓋在內，僅再審聲請人據以爭執原確定判決對證據之取
      捨，仍不能准許其為再審之開始。本院認再審聲請人所主
      張並非足以推翻原確定判決所憑以定罪之證據，亦即非屬
      必須顯然可認為足以動搖原有罪確定判決，而為受判決人
      無罪、免訴、免刑或輕於原判決所認罪名之判決者，此亦
      與「顯然性」要件有違。
四、綜上所述，本件聲請再審意旨，或以同一原因已曾為本院認
    無理由而裁定駁回其再審之聲請，或與刑事訴訟法第420條
    第1項第6款所規定之要件不符，不足認有再審之理由，則本
    件聲請，自應予以駁回。
據上論結，應依刑事訴訟法第433條、第434條第１項，裁定如主
文。
中    華    民    國    99    年    10    月    5     日
            刑事第三庭   審判長法  官  王  增  瑜
                               法  官  唐  光  義
                               法  官  曾  佩  琦 

以上正本證明與原本無異。
如不服本裁定，應於收受送達後五日內向本院提出抗告書狀(須
附繕本)。

                               書記官   陳  玫  伶

中    華    民    國    99    年    10    月    5     日

司法院資訊處製作；財團法人民間司法改革基金會備份。
